臺灣新北地方法院刑事判決
111年度金訴字第180號
公  訴  人  臺灣新北地方檢察署檢察官
被      告  廖中海



上列被告因違反洗錢防制法等案件，經檢察官提起公訴（109年
度偵字第41897號），本院判決如下：
    主  文
廖中海幫助犯洗錢防制法第十四條第一項之洗錢罪，處有期徒刑
貳月，併科罰金新臺幣壹萬元，罰金如易服勞役，以新臺幣壹仟
元折算壹日。
    事  實
一、廖中海知悉金融帳戶帳號係個人財產、信用之表徵，如隨意
    交予他人使用，可能供作財產犯罪之使用，而犯罪者取得他
    人金融帳戶提款卡之目的在於取得贓款及掩飾犯行不易遭人
    追查，卻仍基於縱前開取得提款卡之人利用該帳戶詐欺取財
    ，並掩飾、隱匿特定犯罪所得以洗錢，而不違背其本意之幫
    助詐欺取財、幫助洗錢不確定故意，於民國109年9月8日前
    某日，在不詳地點，以不詳方式，將其所申辦華南商業銀行
    （下稱華南銀行）帳號000000000000號帳戶（下稱本案帳戶
    ）之提款卡及密碼，提供予某詐欺集團成員，容任該成員及
    其所屬詐欺集團用為犯罪工具。嗣該詐欺集團成員即共同意
    圖為自己不法之所有，基於詐欺取財之犯意聯絡，先於109
    年9月8日21時許，使用交友軟體「Sweetring」刻意結識王
    俊棋，並以「Tequila」之暱稱與互加為Line好友，再假意
    相約看電影，要求王俊棋先行代墊電影票款，致王俊棋陷於
    錯誤，依指示於109年9月9日8時41分許匯款新臺幣（下同）
    1,990元至本案帳戶，而掩飾、隱匿犯罪所得去向。嗣因「T
    equila」後續不再搭理回訊，王俊棋始悉受騙，並報警查悉
    上情。
二、案經新北市政府警察局新莊分局報告臺灣新北地方檢察署檢
    察官偵查起訴。
    理  由
壹、證據能力
　　按被告以外之人於審判外之陳述，雖不符刑事訴訟法第159
    條之1至第159條之4之規定，而經當事人於審判程序同意作
    為證據，法院審酌該言詞陳述或書面陳述作成時之情況，認
    為適當者，亦得為證據。當事人、代理人或辯護人於法院調
    查證據時，知有第159條第1項不得為證據之情形，而未於言
    詞辯論終結前聲明異議者，視為有前項之同意，刑事訴訟法
    第159條之5定有明文。查本判決所引用具傳聞性質之其他各
    項證據資料，經本院於審判期日依法踐行調查證據程序，檢
    察官、被告廖中海就上開證據之證據能力均未爭執，於言詞
    辯論終結前亦未聲明異議，本院審酌上開證據作成時之情狀
    ，並無違法或不當等情形，且與本案相關之待證事實具有關
    聯性，認為以之作為本案之證據亦屬適當，爰依前揭規定，
    認均應有證據能力。
貳、實體部分
一、訊據被告固不否認曾其名下本案帳戶遭犯罪集團用以實施詐
    術之事實，惟矢口否認有何幫助詐欺取財及幫助洗錢之犯行
    ，辯稱：我是不小心遺失提款卡，直到109年9月間我母親住
    院，需要用錢，我才發現卡片不見了，當時曾立刻打電話給
    華南銀行客服人員掛失云云。經查：
  ㈠被告名下之本案帳戶，曾為詐欺集團成員取得，而詐欺集團
    成員復於事實欄所載時、地，以事實欄所載之方式，詐騙被
    害人王俊棋，致被害人將事實欄所載款項匯入本案帳戶等事
    實，業據證人即被害人王俊棋於警詢中證述明確（臺灣新北
    地方檢察署109年度偵字第41897號卷《下稱偵卷》第13至17頁
    ），復有華南銀行客戶資料整合查詢（偵卷第19頁）、被害
    人匯款交易明細（偵卷第21、23、39頁）、行動電話對話紀
    錄（偵卷第23至37頁）、華南銀行110年11月2日營清字第11
    00035302號函暨所附本案帳戶交易明細（偵卷第71至74頁）
    、本案帳戶相關資料（偵卷第75至78頁）各1份在卷可稽，
    並為被告於本院審理中所不爭執，是此部分事證明確，首堪
    認定。
　㈡被告固以前詞置辯，惟自詐欺集團之角度而言，其等既知以
    他人帳戶掩飾犯行，當亦明瞭社會上一般正常之人如發覺帳
    戶存摺、提款卡失竊或有遺失情事，為防止竊賊或拾得者擅
    領存款或擅用帳戶，必旋於發現後立即向金融機構辦理掛失
    。在此情形下，若猶然以各該竊得或拾得之帳戶作為指示被
    害人匯入款項之犯罪工具，即有可能因帳戶突遭止付而無法
    提領犯罪所得，致大費周章從事之犯行成空。而我國因貪圖
    小利、不負責任之金融帳戶申辦者頗多，致人頭帳戶氾濫，
    詐欺集團往往以數千元即能獲取人頭帳戶，幾已可稱垂手可
    得，狡黠之詐欺集團，實不至於以隨時可能被凍結之竊得或
    拾得之帳戶從事犯罪，徒增犯罪所得取得之風險，原已堪認
    本案帳戶之提款卡，應係被告主動提供詐欺集團所用無訛。
    況被告於偵訊中係辯稱：本案帳戶的提款卡，是用生日當密
    碼，我沒有把密碼寫在卡片上，我沒有遺失整個皮夾，只有
    掉這張提款卡及零錢、鈔票云云。此情如果屬實，因被告並
    未遺失身分證件，他人應難以得知、推測被告提款卡之密碼
    ，則詐欺集團更無動機，貿然使用該提款卡充作詐欺匯款帳
    戶，是被告前後所辯，顯與常情不符，難以採信。
　㈢此外，本案帳戶於109年9月間，並無任何掛失紀錄乙情，有
    華南銀行110年11月2日營清字第1100035302號函暨所附本案
    帳戶交易明細1份（偵卷第71至74頁）足稽，參以被告於98
    年間，曾因提供帳戶予詐欺集團使用，經法院判決有罪確定
    乙節，有本院99年度簡字第137號刑事簡易判決書（偵卷第6
    1、62頁）、臺灣高等法院被告前案紀錄表各1份在卷可查，
    衡情應對其帳戶提款卡遺失，有遭他人濫用之風險，特別警
    覺，然其於自稱發現遺失之時間後，並未向銀行掛失，更可
    徵本案帳戶確為被告提供詐欺集團所用。至被告於偵訊及本
    院審理中均辯稱曾向銀行掛失本案帳戶提款卡云云，然與其
    警詢陳述未曾掛失乙節不符，此有偵查中之勘驗筆錄1份在
    卷可參（偵卷第80頁），更與前開事證所顯示之客觀事實相
    違，即屬無稽，並不可採。
　㈣綜此，被告所辯上詞，均難以採信，其將本案帳戶之提款卡
    及密碼等資料，任意交付他人使用，而使詐欺集團用以遂行
    詐欺取財犯罪，並掩飾、隱匿犯罪所得，被告且就此有所預
    見，容任帳戶遭利用為犯罪工具，其主觀上即具有幫助他人
    詐欺取財及幫助洗錢之不確定故意至明。從而，本案事證明
    確，被告犯行，洵堪認定。
二、論罪科刑：
　㈠法律說明：
　　按刑法上之幫助犯，係對於犯罪與正犯有共同之認識，而以
    幫助之意思，對於正犯資以助力，而未參與實施犯罪之行為
    者而言（最高法院88年度台上字第1270號判決意旨可資參照
    ）。次按行為人提供金融帳戶金融卡及密碼予不認識之人，
    非屬洗錢防制法第2條所稱之洗錢行為，不成立同法第14條
    第1項一般洗錢罪之正犯；如行為人主觀上認識該帳戶可能
    作為收受及提領特定犯罪所得使用，他人提領後即產生遮斷
    資金流動軌跡，以逃避國家追訴、處罰之效果，仍基於幫助
    之犯意而提供，應論以幫助犯同法第14條第1項之一般洗錢
    罪（最高法院108年度台上大字第3101號刑事裁定意旨參照
    ）。經查，被告主觀上已認識其所提供之本案帳戶提款卡及
    密碼可能作為他人收受、提領特定犯罪所得使用，仍交付他
    人，使詐欺集團成員利用上開帳戶作為詐欺各告訴人後供其
    匯入贓款使用，並藉此提領前揭帳戶內之款項，使該等詐欺
    所得款項之去向不明，形成金流斷點。雖被告提供金融帳戶
    提款卡供人使用之行為，並不等同於向各告訴人施以詐術及
    從事洗錢之行為，然其主觀上顯然有縱使上述帳戶遭對方作
    為收受、提領詐欺犯罪所得使用，以掩飾、隱匿犯罪所得，
    因而幫助對方實行詐欺、洗錢犯行而不違背本意之不確定故
    意。
　㈡罪名：
    核被告所為，係犯刑法第30條第1項前段、同法第339條第1
    項之幫助詐欺取財罪，暨犯同法第30條第1項前段、洗錢防
    制法第14條第1項之幫助洗錢罪。
  ㈢罪數：
    按刑法第55條所定一行為而觸犯數罪名之想像競合犯，應從
    一重處斷，其規範意旨在於避免對於同一犯罪行為予以過度
    評價，所謂「同一行為」應指實行犯罪之行為完全或局部具
    有同一性而言。法律分別規定之數個不同犯罪，倘其實行犯
    罪之行為，彼此間完全或局部具有同一性而難以分割，應得
    依想像競合犯論擬（最高法院98年度台上字第1912號判決意
    旨參照）。查被告係將其帳戶提款卡及密碼等資料提供予他
    人，充作詐欺匯入款項所用，並有掩飾、隱匿詐欺犯罪所得
    去向之洗錢犯行，其上開行為具行為局部之同一性，在法律
    上應評價為一行為較為合理，而屬一行為觸犯數罪名之想像
    競合犯，依刑法第55條前段之規定，應從一重以幫助洗錢罪
    論處。
　㈣刑之減輕事由：
    被告並未實際參與詐欺犯行，係以幫助之意思參與實施犯罪
    構成要件以外之行為，所犯情節較正犯輕微，爰依刑法第30
    條第2項規定，減輕其刑。
　㈤量刑審酌：
　　本院審酌被告可預見其金融帳戶提款卡及密碼可能遭他人供
    作詐欺取財及洗錢之工具使用，竟任意提供他人使用，已造
    成執法機關不易查緝犯罪行為人，嚴重危害社會治安，助長
    社會犯罪風氣，更使詐欺集團成員詐得被害人之財物後，得
    以製造金流斷點，破壞金融秩序之透明穩定，造成司法單位
    追緝之困難，所為實值非難。再衡酌被告犯罪之動機、目的
    、所造成之損害、矢口否認犯行之犯後態度，及其未與被害
    人和解之情形，暨被告自稱高中畢業、家境勉持之智識程度
    及生活狀況（見警詢筆錄受詢問人欄）等一切情狀，量處如
    主文所示之刑，並就罰金刑部分，參酌上開各情，諭知如主
    文所示之易服勞役折算標準。
　㈥不予宣告沒收之說明：
    經查，本案尚無證據認被告已藉由提供提款卡及密碼而獲得
    犯罪所得，被告亦非朋分或收取詐欺款項之詐欺及洗錢犯行
    正犯，尚無從認其曾受有何等不法利益，自無從依刑法第38
    條之1或洗錢防制法第18條等規定宣告沒收或追徵，併此指
    明。
據上論斷，應依刑事訴訟法第299條第1項前段，洗錢防制法第2
條第2款、第14條第1項，刑法第11條前段、第30條第1項前段、
第2項、第339條第1項、第55條前段、第42條第3項前段，刑法施
行法第1條之1，判決如主文。
本案經檢察官陳建良偵查起訴，由檢察官盧祐涵到庭執行公訴。
中　　華　　民　　國　 111　　年　   5  　月　　 5　　日
　　　　　　　　　刑事第十四庭  審判長法　官  王榆富

                                      法  官  梁家贏

                                      法  官  鄭琬薇
上列正本證明與原本無異。
如不服本判決，應於判決送達後20日內敘明上訴理由，向本院提
出上訴狀 (應附繕本) ，上訴於臺灣高等法院。其未敘述上訴理
由者，應於上訴期間屆滿後20日內向本院補提理由書「切勿逕送
上級法院」。
                                      書記官  吳進安
中　　華　　民　　國　　111 　年　　5 　　月　　10　　日
附錄本判決論罪科刑法條：
◎中華民國刑法第30條
幫助他人實行犯罪行為者，為幫助犯。雖他人不知幫助之情者，
亦同。
幫助犯之處罰，得按正犯之刑減輕之。
◎中華民國刑法第339條
意圖為自己或第三人不法之所有，以詐術使人將本人或第三人之
物交付者，處5年以下有期徒刑、拘役或科或併科50萬元以下罰
金。
以前項方法得財產上不法之利益或使第三人得之者，亦同。
前二項之未遂犯罰之。
◎洗錢防制法第2條
本法所稱洗錢，指下列行為：
一、意圖掩飾或隱匿特定犯罪所得來源，或使他人逃避刑事追訴
    ，而移轉或變更特定犯罪所得。
二、掩飾或隱匿特定犯罪所得之本質、來源、去向、所在、所有
    權、處分權或其他權益者。
三、收受、持有或使用他人之特定犯罪所得。
◎洗錢防制法第14條
有第二條各款所列洗錢行為者，處7年以下有期徒刑，併科新臺
幣5百萬元以下罰金。
前項之未遂犯罰之。
前二項情形，不得科以超過其特定犯罪所定最重本刑之刑。